【裁判字號】    98,交聲,2345
【裁判日期】    981030
【裁判案由】    違反道路交通管理處罰條例聲明異議
【裁判全文】
臺灣臺北地方法院交通事件裁定        98年度交聲字第2345號
原處分機關  臺北市交通事件裁決所
異  議  人
即受處分人  甲○○
上列受處分人因違反道路交通管理處罰條例案件，對於臺北市交
通事件裁決所中華民國九十八年七月一日所為之處分（原處分案
號：北市裁罰第裁二二－ＡＥＹ○二七一六八號），聲明異議，
本院裁定如下：
    主  文
異議駁回。
    理  由
一、按汽車駕駛人及前座乘客均應繫妥安全帶，道路交通安全規
    則第八十九條第一項第五款定有明文。復按汽車行駛於道路
    上，其駕駛人或前座乘客未繫安全帶者，處駕駛人新臺幣（
    下同）一千五百元罰鍰，道路交通管理處罰條例第三十一條
    第一項前段亦有明定。是汽車駕駛人，汽車行駛於道路上，
    未繫安全帶，經警舉發，而在舉發通知單上所載之應到案日
    期前繳納罰鍰或到案提出申訴或陳述，經處罰機關調查後仍
    認定有上開違規行為者，須對該行為人處以一千五百元之罰
    鍰。
二、本件異議人即受處分人甲○○於民國九十八年五月二十四日
    十一時五十二分許，駕駛車牌號碼ＧＰ－五六五○號自用小
    客車，行經臺北市○○街五十六號前北往南方向欲停車時，
    有汽車行駛於一般道路上汽車駕駛人未繫安全帶之違規行為
    ，經臺北市政府警察局大安分局警備隊員警乙○○當場攔停
    ，並認受處分人有違反道路交通管理處罰條例第三十一條第
    一項第規定之行為掣單舉發，並欲將舉發通知單交受處分人
    簽收，然受處分人拒簽但有收受該舉發通知單，嗣受處分人
    向原處分機關即臺北市交通事件裁決所提出申訴，經原處分
    機關函請舉發單位調查結果，仍認受處分人有前開違規行為
    ，原處分機關乃依道路交通管理處罰條例第三十一條第一項
    、處理細則第四十三條、第四十四條之規定，於九十八年七
    月一日以北市裁罰第裁二二－ＡＥＹ○二七一六八號裁決書
    就受處分人前開違規行為裁處受處分人罰鍰一千五百元在案
    。
三、本件聲明異議意旨詳如後附之聲明異議狀影本所載。
四、訊據受處分人矢口否認有何違反道路交通管理處罰條例規定
    之行為，辯稱：伊為了要停車，往前開，打算開到停車位那
    裡去，開了幾秒鐘電話就響了，因為電話卡在褲子口袋內，
    必須要把安全帶鬆開，伊才有辦法把電話拿出來，所以伊就
    鬆開安全帶，這時車子還在行駛中，伊並沒有把車子停下來
    ，是到了停車位的時候伊才把車子停下來的。伊只是把安全
    帶鬆開，讓它回到原來的位置。伊之所以這樣認為是因為伊
    開車的距離很短，時間也很短。伊並不是長距離未繫安全帶
    ，或者是在交通繁忙時未繫安全帶，所以伊認為這樣不構成
    該條違規云云。
五、經查：
  (一)受處分人確有於上開時、地有汽車行駛於道路上，汽車駕駛
    人未繫安全帶之行為，此為受處分人所不否認，且亦有證人
    即舉發員警乙○○於本院九十八年七月二十九日調查時，以
    具結擔保渠供述之真實性，並在負擔偽證罪之心理處罰心理
    狀態下證稱：「當天我是和另外一個同仁一起執勤巡邏及交
    整勤務，……當天受處分人停放的位置是通化街三十八巷及
    通化街口，他把車子移至通化街五十六號前，我當時站在通
    化街五十三號前面，也就是受處分人行駛車道的對面，當天
    是晴天，受處分人的車子沒有裝隔熱紙，所以我從對面看看
    得很清楚，我一看到受處分人在通化街三十八巷那裡開始移
    車時，受處分人就沒有繫安全帶了，因為那段距離並不遠，
    大概如同受處分人所說約二十五到三十公尺，該處店面都很
    小間，距離不是很遠。當天因為我和受處分人是在對向車道
    ，受處分人在動，我也在動，我當天執勤時有特別注意會動
    的車輛，因為該處的車輛很多都是併排停車。從我看到受處
    分人開始，一直到受處分人把車停在五十六號前時，就沒有
    繫安全帶了。」、「（問：你視力如何？）我近視是兩眼各
    一百五十度，閃光各兩百度，我當天有戴眼鏡，矯正視力是
    一點零，加上當天是晴天，所以看得很清楚。」、「（問：
    對於受處分人聲明異議狀所載他的座車貼有深色遮陽紙，有
    何意見？）受處分人的車子前擋風玻璃沒有貼遮陽紙，旁邊
    有沒有貼，我現在不復記憶。」、「（問：對於受處分人聲
    明異議狀所稱你是從車子左後方超前，並緊貼該車玻璃邊進
    行舉發，有何意見？）本來我是在受處分人駕駛車輛的前方
    ，因為我要迴轉，所以才會變成在他車的左後方，我看到受
    處分人的違規情形確實是從前方看到的。」等語明確，是證
    人乙○○已清楚證述其有目擊受處分人駕駛汽車行駛於一般
    道路上而未繫安全帶之行為，考量證人乙○○與受處分人並
    無任何關係或有何嫌隙，其於負有具結義務並可能受刑法偽
    證罪處罰之情形下，仍於法庭為前揭證言，其證言之憑信性
    應可獲得擔保，綜觀其所述內容亦均合於常情而無前後矛盾
    齟齬之處，是證人所證自得援為不利於受處分人之認定。再
    按交通警員製單舉發違反道路交通管理處罰條例所列之違規
    事實，本質上為行政處分，係公務員基於職務上之權力，依
    法就特定之具體事件所為之具公法上效果之單方面行政行為
    ，基於公務員為公法上行為具有公信力之原則，該行政行為
    當可被推定為真正，其據以依法處分之事實認定亦為正確無
    誤。從而本件受處分人雖以前揭情詞置辯，然並未提出任何
    證據足資佐證，尚難認為可採。本件事證明確，受處分人確
    有駕駛汽車行駛於道路上而未繫安全帶之違規行為，洵堪認
    定。
  (二)又受處分人雖辯稱只是把安全帶鬆開，讓它回到原來的位置
    。伊之所以這樣認為是因為伊開車的距離很短，時間也很短
    。伊並不是長距離未繫安全帶，或者是在交通繁忙時未繫安
    全帶，所以伊認為這樣不構成該條違規云云，惟按道路交通
    管理處罰條例第三十一條第一項之所以要求小客車之駕駛人
    及前座乘客在道路行駛時繫上安全帶，其立法意旨無非乃小
    客車其體積較小，且在道路行駛速度較快，如萬一有事故發
    生，駕駛人及前座乘客因繫有安全帶，將使駕駛人或前座乘
    客能得到較為安全之保護，而使傷害減到最低，是為貫徹法
    文之立法意旨，汽車安全帶之扣繫自應依其原廠規定方式操
    作，而因小客車前排二側為三點式之安全帶，故駕駛人及前
    座乘客自應依三點式安全帶設計規定－即橫跨左肩（駕駛人
    ）或右肩（前座乘客）後再橫跨腰部方式扣繫完善，方得認
    有依規定繫安全帶，否則如未依上開規定扣繫即難認係有繫
    安全帶，交通部八十七年十一月十三日交路八十七字第○四
    九一六一號函亦同此認定，故駕駛人依規定繫綁安全帶係為
    駕駛人之安全，而受處分人既為領有駕駛執照之駕駛人，於
    駕車行駛於道路上自應遵守道路交通規則並無受處分人所辯
    因距離近、時間短而有不遵守之餘地。又倘所有汽、機車駕
    駛人對於交通規則遵守與否，全憑主觀之認知，認為距離很
    近、時間很短而恣意違反，則如何建立道路安全相關法規之
    公信力，交通安全之秩序亦將無從建立，其他用路人之生命
    、財產安全，將失去保障。故受處分人所辯之詞，委無可採
    。
六、綜上所述，受處分人確有在前述時地駕駛上開車號自用小客
    車時，駕駛人未依規定繫妥安全帶之違規事實，從而原處分
    機關依道路交通管理處罰條例第三十一條第一項規定逕行裁
    處受處分人罰鍰一千五百元，核無不合，本件聲明異議為無
    理由，應予駁回。
據上論斷，應依道路交通案件處理辦法第十九條，裁定如主文。
中    華    民    國    98    年    10    月    30    日
                  交通法庭  法  官  黃紹紘
以上正本證明與原本無異。
如不服本裁定，應於送達後5日內，向本院提出抗告狀。
                            書記官  陳靜君
中    華    民    國    98    年    11    月    9     日


司法院資訊處製作；財團法人民間司法改革基金會備份。
